【裁判字號】    99,非抗,96
【裁判日期】    990714
【裁判案由】    拍賣抵押物
【裁判全文】
臺灣高等法院民事裁定                  99年度非抗字第96號
再  抗告人  臺灣海帝士液晶股份有限公司
法定代理人  甲○○
代  理  人  蕭壬宏律師
上列再抗告人因與相對人維渥特科技股份有限公司間拍賣抵押物
事件，對於中華民國99年4月14日臺灣士林地方法院99年度抗字
第51號裁定，提起再抗告，本院裁定如下：
    主  文
再抗告駁回。
再抗告程序費用由再抗告人負擔。
    理  由
一、再抗告人於原法院聲請意旨略以：相對人於民國（下同）98
    年3月3日以其所有如原法院99年度拍字第20號裁定附表所示
    之不動產（下稱系爭不動產），為擔保對再抗告人現在（包
    括過去所負現在尚未清償）及將來所負一切債務之清償責任
    ，設定新臺幣（下同）1,460萬元之最高限額抵押權（下稱
    系爭抵押權），擔保債權確定期日為128年3月2日，債務清
    償日期依照各個債務契約所定，並於98年3月4日登記在案。
    惟相對人自97年4月起即積欠再抗告人貨款，總計1,210萬2,
    830元，迄今仍未清償完畢，為此聲請拍賣抵押物以資受償
    云云。原法院本以99年度拍字第20號裁定准許之，經相對人
    提起抗告後，認再抗告人所主張之貨款債權非為系爭抵押權
    擔保效力所及，乃廢棄上開裁定，並駁回再抗告人之聲請。
二、再抗告意旨略以：原裁定就系爭抵押權設定契約書之其他約
    定事項書（下稱約定事項書）未予審酌，而該約定事項書第
    1條約定：「立抵押權設定契約書人（擔保物提供人）所提
    供之本抵押物之擔保範圍包括債務人、擔保物提供人對抵押
    權人（以下簡稱本人）為擔保對本人現在（包括過去所負現
    在尚未清償）及將來所負之借款、票據保證、損害賠償等以
    及其他一切債務，即在本抵押權設定契約書所定之期限及本
    金最高限額以內之清償及其利息、遲延利息、違約金、實行
    抵押費用。以及因債務不履行而發生之全部損害之賠償」，
    依最高法院84年臺上字第1967號判例所示，約定事項書應為
    抵押權效力所及，原裁定未見及此，顯有適用法規錯誤之違
    法；且約定事項書是否為抵押權效力所及，該法律見解具有
    原則上重要性，爰提起本件再抗告云云。
三、按除前二項之情形外，對於抗告法院之裁定再為抗告，僅得
    以其適用法規顯有錯誤為理由，99年1月13日修正之非訟事
    件法第45條第3項定有明文。次按聲請拍賣抵押物係屬非訟
    事件，如法院就形式上審查，抵押權已依法登記，其登記之
    清償期並已屆至而未受清償，固應為許可拍賣抵押物之裁定
    。惟最高限額抵押，抵押權成立時，可不必先有債權存在，
    縱經抵押權登記，因未登記已有被擔保之債權存在，如債務
    人或抵押人否認先有債權存在，或於抵押權成立後曾有債權
    發生，而從抵押權人提出之其他文件為形式上之審查，又不
    能明瞭是否有債權存在時，法院自屬無從准許拍賣抵押物（
    最高法院87年度臺抗字第33號、80年度臺抗字第291號裁定
    意旨參照）。
四、經查，本件再抗告理由無非以原裁定未予審酌約定事項書，
    而於適用最高法院84年臺上字第1967號判例顯有錯誤云云，
    惟原裁定於理由欄第三點已指出「．．．．至系爭抵押權設
    定契約書上載之擔保債權種類及範圍欄，與『其他約定事項
    書』上所記載：擔保對其現在（包括過去所負現在尚未清償
    ）及將來所負一切債務等語之約定事項，因屬概括性約定，
    欠缺基礎之法律關係，屬概括最高限額抵押權之約定，則為
    無效。．．．．」，足見原法院係於形式審查約定事項書後
    ，認其屬概括性約定而為無效（民法第881條之1參照），復
    因不能證明再抗告人對相對人確實有系爭抵押權所擔保之借
    款、透支、貼現、墊款、票據、保證之債權存在，乃駁回再
    抗告人拍賣抵押物之聲請，就其認定之事實，適用法律之結
    果，核無適用法規顯有錯誤之情。從而再抗告人指摘原裁定
    不當，聲明廢棄，為無理由，應予駁回。
五、據上論結，本件再抗告為無理由，爰裁定如主文。
中    華    民    國    99    年    7     月    14    日
                  民事第十五庭
                      審判長法  官  林恩山
                            法  官  黃國忠
                            法  官  郭松濤
正本係照原本作成。
不得抗告。
中    華    民    國    99    年    7     月    14    日
                            書記官  方素珍

司法院資訊處製作；財團法人民間司法改革基金會備份。
